臺灣臺北地方法院民事判決　九十一年度重訴字第一九五四號
　　原　　　　告　第一商業銀行股份有限公司
　　法定代理　人　乙○○
　　訴訟代理　人　戊○○
　　兼法定代理人　丙○○
　　被　　　　告　丁○○
　　　　　　　　　甲○○
右當事人間請求清償借款事件，本院判決如左：
    主    文
被告應連帶給付原告新台幣肆佰萬元及如附表二所示之利息及違約金。
被告應連帶給付原告美元壹拾伍萬玖仟參佰陸拾元參角參分及如附表四所示之利息及
違約金，上開金額得按給付時原告牌告美元即期賣出匯率折算新台幣給付之。
訴訟費用由被告連帶負擔。
    事    實
甲、原告方面：
    一、聲明：如主文第一項、第二項所示。
    二、陳述：
        （一）被告祥日企業有限公司（下稱祥日公司）於民國八十六年二月二十六
              日以被告丙○○、丁○○（原名劉克尹）、甲○○為連帶保證人，分
              別於九十年五月十八日及九十年五月二十三日向原告借款共計四筆，
              合計新台幣（下同）四百萬元，約定之清償期、利息及違約金如附表
              一所示，並均約定按月計付利息，未按月支付利息或到期未依約清償
              ，除按原約定利率計付遲延利息外，逾期在六個月以內，另按約定利
              率百分之十，超逾六個月部分者，按約定利率百分之二十計付違約金
              。上開借款均已屆清償期，經催告迄未清償。
        （二）被告祥日公司另於九十年八月三十一日與原告訂立進口遠期信用狀借
              款契約，期限至九十一年八月十日，由其出具開發信用狀申請書，委
              託原告開發遠期信用狀，並就該信用狀項下之匯票金額或商業發票金
              額予以墊款，其墊款期限為見票後一百五十天；而依據進口遠期信用
              狀借款契約第三條規定，到期不履行時，除依照到期日當日原告銀行
              通知之遠期信用狀外幣授信利率與原告銀行牌告之新台幣基本放款利
              率加年息百分之二點五後之利率兩者相較之較高利率支付遲延利息外
              ，逾期六個月以內，另按遲延利息百分之十，逾期超過六個月，另按
              遲延利息百分之二十加付違約金。被告祥日公司嗣於如附表三所示之
              開狀日期，立具開發信用狀申請書，向原告申請開發信用狀計三筆，
              開狀金額、押匯日期、押匯金額、原告墊款金額、約定到期日等均如
              附表三所示。上開墊款均已逾到期日，屢經催告迄未清償，尚積欠原
              告本金共美金十五萬九千三百六十元三角三分及如附表四所載之利息
              、違約金。
        （三）爰依消費借貸、進口遠期信用狀借款契約及連帶保證契約，訴請被告
              連帶清償借款本金及如附表二、四所示之利息及違約金。
    三、證據：提出借據四件、保證書二件、約定書五件、進口遠期信用狀借款契約
        一件、開發信用狀申請書三件、國外扣帳通知書三件、外匯匯率表一件（均
        影本）為證。
乙、被告方面：被告均未於言詞辯論期日到場，亦未提出書狀作何聲明或陳述。
    理    由
甲、程序方面：
    一、本件依兩造所定之約定書第十四條及被告丙○○、丁○○、甲○○與原告所
        定之保證書第八條之約定，兩造就系爭契約如有紛爭而涉訟時，合意以本院
        為第一審管轄法院，故本院就本件自有管轄權。
    二、本件被告經合法通知均未於言詞辯論期日到場，核無民事訴訟法第三百八十
        六條所列各款情形，爰依原告之聲請，由其一造辯論而為判決。
乙、得心證之理由：
    一、原告主張被告祥日公司於八十六年二月二十六日以被告丙○○、丁○○、甲○○為連帶保證人，分別於九十年五月十八日及九十年五月二十三日向原告
        借款共計四筆，合計四百萬元，約定之清償期、利息及違約金如附表一所示
        ，上開借款均已屆清償期，經催告迄未清償。被告祥日公司又於九十年八月
        三十一日以被告丙○○、丁○○、甲○○為連帶保證人，與原告訂立進口遠
        期信用狀借款契約，約定在美金二十萬元之範圍，概括委請原告按照開發信
        用狀申請書所列各條款開發信用狀及墊付外幣款項，墊款期限為見票後一百
        五十天；而依據進口遠期信用狀借款契約第三條規定，到期不履行時，除依
        照到期日當日原告通知之遠期信用狀外幣授信利率與原告銀行牌告之新台幣
        基本放款利率加年息百分之二點五後之利率兩者相較之較高利率支付遲延利
        息外，逾期六個月以內，另按遲延利息百分之十，逾期超過六個月，另按遲
        延利息百分之二十加付違約金。被告祥日公司嗣於如附表三所示之開狀日期
        ，立具開發信用狀申請書，向原告申請開發信用狀計三筆，開狀金額、押匯
        日期、押匯金額、原告墊款金額、約定到期日等均如附表三所示，上開墊款
        均已逾到期日，屢經催告迄未清償，尚積欠原告本金共美金十五萬九千三百
        六十元三角三分及如附表四所載之利息、違約金，本於消費借貸契約、進口
        遠期信用狀借款契約及連帶保證契約之法律關係，求為命被告連帶給付原告
        四百萬元及如附表二所示之利息及違約金，美元十五萬九千三百六十元三角
        三分及如附表四所示之利息及違約金等語。被告對於原告主張之事實，已於
        相當時期受合法且非依公示送達之通知，而於言詞辯論期日不到場，亦未提
        出準備書狀為爭執，依民事訴訟法第二百八十條第三項準用同條第一項視同
        自認原告主張之事實。原告對其主張之事實，毋庸舉證。且原告對其主張之
        事實，復提出借據、保證書、約定書、進口遠期信用狀借款契約、開發信用
        狀申請書、國外扣款通知書、外匯匯率表為證，核與其主張之事實相符，自
        堪信為真實。
    二、按借用人應於約定期限內，返還與借用物種類、品質、數量相同之物；遲延
        之債務，以支付金錢為標的者，債權人得請求依法定利率計算之遲延利息，
        但約定利率較高者，仍從其約定；當事人得約定債務人不履行債務時，應支
        付違約金，民法第四百七十八條、第二百三十三條第一項、第二百五十條第
        一項分別定有明文。次按數人保證同一債務者，除契約另有訂定外，應連帶
        負保證責任，民法第七百四十八條亦有明文。被告祥日公司未依約還款，自
        應依消費借貸契約及進口遠期信用狀借款契約負清償借款之責；被告丙○○
        、丁○○、甲○○既為被告祥日公司上開借款之連帶保證人，依其與原告間
        之連帶保證契約，亦應就被告祥日公司對原告之債務負連帶清償之責。
    三、按以外國通用貨幣定給付額者，債務人得按給付時給付地之市價，以中華民
        國通用貨幣給付之，民法第二百零二條定有明文。惟依私法自治原則，於當
        事人間對於匯率有特約時，債權人亦得請求債務人將外國通用貨幣折算新台
        幣時依約定之匯率而為給付。原告與被告祥日公司簽訂之進口遠期信用狀借
        款契約第五條第一項前段規定：「借款人最遲應於每筆借款到期日，將借款
        本金以外匯存款或按償還當時貴行 (即原告 )所公告之外匯即期賣出匯率．
        ．．折合新台幣償付貴行．．．」，是原告自得依前揭特約請求被告連帶給
        付美金墊款、遲延利息及違約金時，按清償當時原告賣出匯率折算新台幣給
        付之。
    四、綜上所述，原告依消費借貸契約、進口遠期信用狀借款契約及連帶保證契約
        ，請求被告連帶給付借款新台幣四百萬元及美元十五萬九千三百六十元三角
        三分，及如附表二、附表四所示之利息、違約金，美元部分並得按給付時原
        告牌告美元即期賣出匯率折算新台幣給付為有理由，應予准許。
丙、結論：本件原告之訴為有理由，依民事訴訟法第三百八十五條第一項前段、第八
    十五條第二項，判決如主文。
中　　　華　　　民　　　國　　九十一　　年　　　九　　　月　　 十九　　 日
                              民事第五庭法      官　賴劍毅
右為正本係照原本作成
如對本判決上訴，須於判決送達後廿日內向本院提出上訴狀
中　　　華　　　民　　　國　　九十一　　年　　　九　　　月　　 十九　　 日
　　　　　　　　　　　　　　　　　　　　法院書記官　吳芳玉
